【裁判字號】    97,易,980
【裁判日期】    971124
【裁判案由】    詐欺
【裁判全文】
臺灣彰化地方法院刑事判決               97年度易字第980號
公  訴  人  臺灣彰化地方法院檢察署檢察官
被      告  甲○○
上列被告因詐欺案件，經檢察官聲請簡易判決處刑（97年度偵字
第2610、2729、3360號），由本院員林簡易庭移送改依通常訴訟
程序審理（97年度員簡字第279號），本院合議庭裁定由受命法
官獨任進行簡式審判程序判決如下：
    主      文
甲○○犯幫助詐欺取財罪，處有期徒刑月，如易科罰金，以新
臺幣壹仟元折算壹日。緩刑貳年，並於判決確定日起肆月內，向
丙○○支付新臺幣壹萬零捌拾捌元。
    事實及理由
一犯罪事實：
  (一)甲○○原可預見若交付帳戶予陌生人使用，足以供作他人為
    詐欺取財犯罪之人頭帳戶，竟仍不違背其本意，並基於幫助
    他人詐欺取財之不確定故意，於96年11月間某日，在彰化縣
    埔心鄉○○路大潤發大賣場，以新臺幣（下同）3,000元之
    代價，將其陽信商業銀行三民分行00000000000000帳戶之存
    摺、提款卡連同密碼賣予真實姓名年籍不詳綽號「阿福」之
    成年男子，而容任他人使用上開帳戶遂行犯罪。嗣「阿福」
    果將上開物件轉交予真實姓名年籍亦不詳之成年人共組之詐
    欺集團，該集團並共同基於意圖為自己不法所有之詐欺犯意
    聯絡，先於96年12月29日下午6時許，推由其中1人，佯以東
    森購物頻道人員身分，打電話向住在臺北市之乙○誑稱，其
    所購運動器材因外務員送錯分期付款單，以後每月均需扣款
    ，應至彰化銀行止付云云，乙○不疑有他，因此詐術陷於錯
    誤，即前往桃園縣龜山鄉大崗郵局，於同日晚上8時7分、8
    時20分許，按指示操作提款機，先後匯款20,075元、29,986
    元（起訴書誤載為29,988元，業經檢察官於本院審理中當庭
    更正）至上開帳戶內，惟因上開帳戶業已列為警示帳戶，乃
    未順利轉帳，詐欺集團始未取得財物；該集團復於同日晚上
    7時許，推由其中1人，佯以富邦電視購物頻道人員身分，打
    電話向住在臺北縣之丙○○誑稱，先前消費付款未完成，須
    至提款機重新設定，否則將定期扣款云云，丙○○不疑有他
    ，因此詐術陷於錯誤，即前往臺北縣板橋郵局，於同日晚上
    8時許，按指示操作提款機，匯款29,988元（起訴書誤載為
    29,288元，業經檢察官於本院審理中當庭更正）至上開帳戶
    內；該集團又於同日晚上9時許，推由其中2人，佯以遠東銀
    行專員身分打電話向住在臺南縣之丁○○之同學誑稱，其先
    前在富邦電視購物頻道消費，須至提款機停止自動扣款云云
    ，丁○○不疑有他，因此詐術陷於錯誤，即委由同學攜帶丁○○之提款卡，於同日晚上9時3分許，在臺南科技大學內按
    指示操作提款機，匯款4,934元至上開帳戶內，上開匯款隨
    即悉數遭詐欺集團提領一空。嗣因乙○、丙○○、丁○○發
    覺受騙，經報警處理，始查悉上情。甲○○即以上開交付存
    摺、金融卡連同密碼之方法，幫助他人實行詐欺取財及詐欺
    取財未遂行為。
  (二)案經彰化縣警察局員林分局報告臺灣彰化地方法院檢察署檢
    察官偵查聲請簡易判決處刑。
二證據：
  (一)被告甲○○於本院坦承不諱之自白。
  (二)被害人乙○、丙○○、丁○○於警詢、檢察官偵查中之證述
    。
  (三)卷附之受理各類案件紀錄表、自動櫃員機儲戶交易明細表、
    陽信商業銀行開戶資料及交易明細。
三論罪科刑：
  (一)上述詐欺集團成員，係共同基於意圖為自己不法所有之犯意
    聯絡，實行詐術，使被害人丙○○、丁○○先後陷於錯誤，
    交付金錢，所為係犯2次刑法第339條第1項之詐欺取財罪；
    又該詐欺集團成員，共同基於同上犯意聯絡，著手實行詐術
    ，使被害人乙○陷於錯誤，而未取得財物，所為係犯1次刑
    法第339條第3項、第1項之詐欺取財未遂罪。被告幫助該集
    團詐欺取財及詐欺取財未遂，核其所為，係犯刑法第30條第
    1項、第339條第1項、第3項之幫助詐欺取財罪、幫助詐欺取
    財未遂罪。被告以一交付存摺、金融卡連同密碼之方法，同
    時幫助上開詐欺取財、詐欺取財未遂犯罪，觸犯構成要件不
    同之罪名，為想像競合犯，應依刑法第55條規定，從一重之
    幫助詐欺取財罪論處。查被告未曾受罪刑宣告，此有臺灣高
    等法院被告前案紀錄表可按，爰審酌被告素行良好，所犯已
    造成被害人財產損失，惟於本院審理中尚能坦承犯行，態度
    良好，並已賠償被害人丁○○之損害，及分期賠償被害人丙○○之損害（尚有10,088元未付），有匯款執據可憑及其他
    一切情狀，量處如主文所示之刑，並諭知易科罰金之折算標
    準，以資儆懲。查被告未曾因故意犯罪受有期徒刑以上刑之
    宣告，已如前述，因一時失慮，偶罹刑典，經此偵審之教訓
    ，當知所警惕，信無再犯之虞，本院認所宣告之刑以暫不執
    行為適當，併依刑法第74條第1項第1款諭知緩刑2年，以啟
    自新，另為督促被告確實賠償全部損害，爰依同條第2項第3
    款規定，諭知被告於本案判決確定後4月內，向被害人丙○○支付所餘之損害賠償金10,088元（依同條第4項規定，該
    筆款項得為民事強制執行名義，且被告如未遵期履行，將來
    可能依刑法第75條之1第4款規定撤銷緩刑宣告，應注意及此
    ）。
  (二)如不服本判決，得於判決送達後10日內向本院提出上訴狀，
    上訴於上級法院（應敘述具體理由，並附繕本，上訴狀勿逕
    送上級法院）。告訴人或被害人對於判決如有不服具備理由
    請求檢察官上訴者，其上訴期間之計算係以檢察官收受判決
    正本之日期為準。
  (三)依刑事訴訟法第452條、第273條之1第1項、第299條第1項前
    段，刑法第30條、第339條第1項、第3項、第55條、第41條
    第1項前段、第74條第1項第1款、第2項第3款，刑法施行法
    第1條之1第1項、第2項前段，判決如主文。
本案經檢察官余建國到庭執行職務。
中    華    民    國    97    年    11    月    24    日
                  刑事第一庭        法  官  廖政勝
以上正本證明與原本無異。
中    華    民    國    97    年    11    月    24    日
                                    書記官  莊何江
附錄：
刑法第339條
意圖為自己或第三人不法之所有，以詐術使人將本人或第三人之
物交付者，處5年以下有期徒刑、拘役或科或併科1千元以下罰金
。
以前項方法得財產上不法之利益或使第三人得之者，亦同。
前二項之未遂犯罰之。


司法院資訊處製作；財團法人民間司法改革基金會備份。
